【裁判字號】    90,易緝,340
【裁判日期】    900808
【裁判案由】    業務侵占
【裁判全文】
臺灣臺中地方法院刑事判決                          九十年度易緝字第三四號
    公  訴  人  臺灣臺中地方法院檢察署檢察官
    被      告  乙○○
右列被告因業務侵占案件，經檢察官提起公訴（八十九年度偵字第四二三七號），本
院判決如左：
    主  文
乙○○無罪。
    理  由
一、公訴意旨略以：被告乙○○自民國八十九年三月一日起，受雇於甲○○所經營之
    東直企業有限公司（址設：臺中縣沙鹿鎮埔子里吉昌巷三十九號），在該公司內
    負責粉碎塑膠及載運廢料、送貨等業務，為從事業務之人；其於八十九年三月四
    日受雇主甲○○之指示送貨，而於當日下午三時許，駕駛甲○○所有車號ＱＸ－
    二九０五號自用小貨車外出；詎料乙○○於持有該車之後，竟即意圖為自己不法
    之所有而將該車易持有為所有侵占入己，逃逸無蹤。嗣乙○○於八十九年三月八
    日凌晨零時許在臺中市中區火車站前為警盤查之時，為甲○○發現而向警指認乙
    ○○涉有侵占行為，並在乙○○坦承侵占行為後帶同警方與甲○○共同前往彰化
    縣溪湖鎮○○路○段二八六之二號前找出該自用小貨車以歸原主。因認被告涉犯
    刑法第三百三十六條第二項之業務侵占罪嫌云云。
二、按犯罪事實應依證據認定之，無證據不得推定其犯罪事實；又不能證明被告犯罪
    者，應諭知無罪之判決，刑事訴訟法第一百五十四條、第三百零一條第一項分別
    定有明文。又認定不利於被告之事實，須依積極證據，苟積極證據不足為不利於
    被告事實之認定時，即應為有利於被告之認定，更不必有何有利之證據。此最高
    法院三十年上字第八一六號著有判例。另刑法上之業務侵占罪之成立，以就業務
    上持有他人之物，變更意思而不法據為自己或第三人所有為其構成要件，此最高
    法院二十二年上字第一三三四號亦著有判例。
三、本件公訴人認被告涉犯刑法第三百三十六條第二項之業務侵占罪嫌，無非係以被
    告乙○○坦承有駕車外出未還等情，核與被害人甲○○於警訊中之指訴情節相符
    ，且有被害人立具之贓物領據一紙、照片二幀附卷可資佐證，為其論據。惟訊據
    被告則堅決否認有何業務侵占之犯行，辯稱：伊車子開出去後，壞在高速公路上
    ，伊有請車行的人打電話給老闆，後來因為車子被伊弄壞了，且要修理一、二天
    ，伊會害怕，所以沒有回去找老闆，伊沒有侵占的意思等語。
四、本院查：訊據證人即查獲被告之警員唐主豊於本院審理時到庭結證稱：「在修理
    廠旁邊，是被告牽去那邊修理，因為引擎還要大修，所以我們把車子放在那邊，
    只有照片存證而已，照片是在現場照的，是被告帶我們去取車的（問：去何處取
    回自小客車？）」等語（詳見本院九十年七月二十五日審判筆錄），另質之證人
    即車主甲○○於本院審理時亦結證稱：「有，第二天修理廠有打電話給我，說車
    子壞的很嚴重，我找他的用意，是想要請他賠償修理車子的費用，被告在我那邊
    上班二天而已，當天原本我叫他去工廠後面載原料，沒想到他把車子開出去找朋
    友，結果車子壞掉了，修理費用很高，所以可能因為這樣他不敢回來找我，修理
    費一共三萬元，我也不想追究這筆修理費了（問：被告有否打電話告訴你車子壞
    在高速公路，車子在修理廠？）」等詞（詳見同上審判筆錄），足見被告上開所
    辯：伊車子開出去後，壞在高速公路上，伊有請車行的人打電話給老闆，後來因
    為車子被伊弄壞了，且要修理一、二天，伊會害怕，所以沒有回去找老闆乙節，
    應可採信。是以被告於不假駕車外出訪友後，車行高速公路途中故障，而送修理
    廠待修，隨即並請修理廠以電話通知車主甲○○車子之所在，並非不知去向，從
    而被告主觀上應無變易其原來之持有意思而為不法所有之意思無誤。綜上諸情，
    本件被告既無意圖為自己不法之所有，變易持有之意為所有之意，核與刑法第三
    百三十六條第二項之業務侵占罪之構成要件尚有未合，自不得僅憑被害人片面之
    指訴即認被告涉犯業務侵占之犯行。此外，復查無其他積極證據足資證明被告有
    何業務侵占之犯行，不能證明被告犯罪，揆諸首揭說明，自應諭知被告為無罪之
    判決，以免冤抑。
五、臺灣南投地方法院檢察署檢察官於八十九年九月八日以（八九）投檢雲紀平字第
    一七九五九號函移送被告乙○○另涉犯侵占等罪，認與本件具有連續犯之關係，
    屬裁判上一罪，請求併審（案號：臺灣南投地方法院檢察署八十九年度偵字第三
    一二五號），惟查本件被告乙○○所涉業務侵占案件，已經本院為無罪之諭知，
    已如上述，且併案部分又未據起訴，從而上揭併案部分本院無從審究，應檢還由
    臺灣南投地方法院檢察署檢察官另行依法處理，併此敘明。
據上論斷，應依刑事訴訟法第三百零一條第一項，判決如主文。
本案經檢察官鄒千芝到庭執行職務。
中      華      民      國      九十      年      八      月     八     日
                                  臺灣臺中地方法院刑事第四庭
                                          法  官  許  旭  聖
右正本證明與原本無異。
如不服本判決，應於判決送達後十日內向本院提出上訴狀，上訴於臺灣高等法院臺中
分院( 須附繕本 )。
                                          書記官
中      華      民      國      九十      年      八      月     十     日


司法院資訊處製作；財團法人民間司法改革基金會備份。
